臺灣臺北地方法院刑事判決　　　　　　　99年度易字第3603號
公　訴　人　臺灣臺北地方法院檢察署檢察官
被　　　告　陳善相
上列被告因詐欺案件，經檢察官提起公訴（99年度偵字第21402
號、第24353號），本院判決如下：
    主  文
陳善相無罪。
    理  由
一、公訴意旨略以：被告陳善相意圖為自己不法所有，先於民國
    99年8、9月間向被害人即石園文物社店主王震球佯稱，其於
    大陸從事宮殿建築行業，世界銀行副總裁呂傅秋（業經檢察
    官以99年度偵字第21402號、第24353號為不起訴處分）欲出
    資幫助其成立鳳凰基金會，在大陸從事宮殿建築相關事業，
    並出示其以不詳方式取得發票人為呂傅秋，受款人為如附表
    所示，惟不具備有效形式之支票予被害人，博取信任。再於
    99年9月初向被害人誆稱其欲以如附表所示之支票購買價值
    約港幣1,000萬元之琺瑯彩、清三代粉彩及田黃石等文物，
    捐贈予大陸故宮博物院，惟因被害人告以須於收到票款後，
    始願交付清代文物，被告則又向被害人詐稱因如附表所示之
    支票，付款人係匯豐銀行位於香港之分行，故被害人須至香
    港開立匯豐銀行之帳戶，以便支票在香港匯豐銀行兌現後，
    始可將購買清代文物之款項轉至被害人所開立之香港匯豐銀
    行帳戶云云，致被害人信以為真，惟表示親赴香港太麻煩，
    因而於99年9月6日至其住所附近之匯豐銀行仁愛分行開立帳
    戶。嗣於同年月10日，被告又向被害人訛稱，其欲找證人即
    同案被告陳君甫（業經檢察官以99年度偵字第21402號、第
    24353號為不起訴處分）前往匯豐銀行仁愛分行辦理開戶，
    以兌領如附表編號3（起訴書誤載為編號2）、4之支票（下
    稱系爭支票），同時傳達一些重要訊息給匯豐銀行負責人知
    悉，被害人乃應被告之請，與之前往匯豐銀行仁愛分行，嗣
    被告指示證人陳君甫向銀行承辦人員出示受款人為陳君甫等
    之系爭支票，表明開戶並存入之旨，並出示呂傅（起訴書誤
    載為「傳」）秋印章、手錶等信物，請行員傳真至香港匯豐
    銀行，以示系爭支票之真實性，經銀行承辦人員以銀行負責
    人都去開會，其職位太低無法處理為由，婉拒證人陳君甫之
    開戶。被告乃再向被害人誆稱因匯豐銀行高層不在，行員職
    位太低不清楚狀況，故未能完成提兌系爭支票手續云云，迨
    於同年月13日，被告再帶被害人前往該行佯裝兌領系爭支票
    時，為匯豐銀行報警當場逮捕，始未得逞。因認被告涉犯刑
    法第339條第3項、第1項之詐欺取財未遂罪嫌。
二、按刑事訴訟法第308條規定：「判決書應分別記載其裁判之
    主文與理由；有罪之判決並應記載犯罪事實，且得與理由合
    併記載。」，同法第310條第1款規定：「有罪之判決書，應
    於理由內分別情形記載左列事項：一、認定犯罪事實所憑之
    證據及其認定之理由。」，及同法第154條第2項規定：「犯
    罪事實應依證據認定之，無證據不得認定犯罪事實。」揆諸
    上開規定，刑事判決書應記載主文與理由，於有罪判決書方
    須記載犯罪事實，並於理由內記載認定犯罪事實所憑之證據
    及其認定之理由。所謂認定犯罪事實所憑之「證據」，即為
    該法第154條第2項規定之「應依證據認定之」之「證據」。
    職是，有罪判決書理由內所記載認定事實所憑之證據，即為
    經嚴格證明之證據，另外涉及僅須自由證明事項，即不限定
    有無證據能力之證據，及彈劾證人信用性可不具證據能力之
    彈劾證據。在無罪判決書內，因檢察官起訴之事實，法院審
    理結果，認為被告之犯罪不能證明，而為無罪之諭知，則被
    告並無檢察官所起訴之犯罪事實存在，既無刑事訴訟法第15
    4條第2項所規定「應依證據認定之」事實存在，因此，判決
    書僅須記載主文及理由，而理由內記載事項，為法院形成主
    文所由生之心證，其論斷僅要求與卷內所存在之證據資料相
    符，或其論斷與論理法則無違，通常均以卷內證據資料彈劾
    其他證據之不具信用性，無法證明檢察官起訴之事實存在，
    所使用之證據並不以具有證據能力之證據為限，是以本案被
    告既經本院認定犯罪不能證明，本判決即不再論述所援引有
    關證據之證據能力，合先敘明。
三、按犯罪事實應依證據認定之，無證據不得認定其犯罪事實，
    又不能證明被告犯罪者，應諭知無罪之判決，刑事訴訟法第
    154條第2項及第301條第1項分別定有明文。復按事實之認定
    ，應憑證據，如未能發現相當證據，或證據不足以證明，自
    不能以推測或擬制之方法，為裁判基礎；認定犯罪事實所憑
    之證據，雖不以直接證據為限，間接證據亦包括在內，然而
    無論直接或間接證據，其為訴訟上之證明，須於通常一般之
    人不致有所懷疑，而得確信其為真實之程度者，始得據為有
    罪之認定，倘其證明尚未達到此一程度，而有合理之懷疑存
    在時，即無從為有罪之認定；刑事訴訟法第161條第1項規定
    ，檢察官就被告犯罪事實，應負舉證責任，並指出證明之方
    法，是檢察官對於起訴之犯罪事實，應負提出證據及說服之
    實質舉證責任，倘其所提出之證據，不足為被告有罪之積極
    證明，或其指出證明之方法，無從說服法院以形成被告有罪
    之心證，基於無罪推定之原則，自應為被告無罪判決之諭知
    ，最高法院40年度台上字第86號、76年度台上字第4986號、
    92年度台上字第128號著有判例可資參照。復按刑法上詐欺
    罪之成立，要以加害者有不法得財或得利之意思而實施詐欺
    行為，被害者因此行為，致表意有所錯誤而為財產上處分，
    受有損害，且加害者所用行為，堪認為詐術者，始足當之，
    亦據最高法院19年上字第1699號、46年台上字第260號等判
    例闡釋甚明，從而行為人如非自始基於不法所有之意圖，或
    主觀上並無行使詐術之認識及意欲，或者相對人所為之意思
    表示並非因欺罔行為陷於錯誤所致，均不得遽以詐欺未遂罪
    相繩。
四、公訴意旨認被告涉犯上開罪嫌，無非係以：被告之供述、證
    人即被害人王震球之證述、證人即匯豐銀行職員梁蓓欣之證
    述、證人即同案業經不起訴處分之被告陳君甫之證述、香港
    匯豐銀行本行致證人梁蓓欣之電子郵件影本、扣案如附表編
    號1至編號5所示貌似支票之書面正本5張、匯款路徑表、信
    函5頁、扣案如附表編號6至編號10所示貌似支票之書面影本
    6張（起訴書記載為5頁）、隨身碟暨內部文件3頁、帳戶資
    料4頁為其論據。
五、訊據被告固坦承其曾向證人王震球表示其欲籌組中華鳳凰教
    科文基金會，以蒐集御製琺瑯彩巡迴世界展覽為職志，且計
    畫修繕中國大陸包含太和殿在內之宮殿，並取得其幕後金主
    呂傅秋之首肯，同意出資協助，也曾出示包括如起訴書附表
    編號11在內之部分「支付命令」影本給證人王震球過目，以
    證明其幕後金主呂傅秋確已簽發「支付命令」以出資贊助。
    又99年9月6日證人王震球有至匯豐（臺灣）商業銀行股份有
    限公司仁愛分行（下稱匯豐銀行仁愛分行）開戶；同年月9
    日證人王震球有陪同其至匯豐銀行仁愛分行開戶；同年月10
    日、13日證人陳君甫至匯豐銀行仁愛分行開戶時，證人王震
    球與其均有在場等情，惟堅詞否認有何詐欺取財未遂之犯行
    ，辯稱：伊與證人王震球相識約20餘年，當時證人王震球已
    在經營古董行，伊從五、六年前就開始跟證人王震球提及要
    成立中華鳳凰教科文基金會，並在其下設立御製款琺瑯彩博
    物館的構想，因為伊和證人王震球所收藏之御製琺瑯彩均是
    國寶，無法變賣，不如將其等各自收藏之御製款琺瑯彩均無
    償捐給此博物館，以向聯合國教科文組織申請世界遺產，證
    人王震球也贊同此理念。之後伊因取得金主呂傅秋之同意，
    願意出資協助伊修繕大陸地區之宮殿，並由呂傅秋之帳房陳
    君甫將呂傅秋所簽發之如起訴書附表所示「支付命令」影本
    交給伊作為證明，99年8、9月間，伊至證人王震球所開立位
    於臺北市○○區○○路1段5號之1之「石園文物社」閒聊時
    ，有向證人王震球提及上情，並拿出部分「支付命令」影本
    讓證人王震球看，另外也向證人王震球確認他是否確實有意
    將所收藏之御製琺瑯彩全數無償捐贈與中華鳳凰教科文基金
    會下設之鑽石博物館，證人王震球表示確實無誤後，伊因感
    念證人王震球對文物保存之無私，遂表示伊在取得證人陳君
    甫所轉交之由金主呂傅秋所給予之安家費後，會從中拿出港
    幣1千萬元給證人王震球作為答謝他無償捐贈美意之象徵性
    走路工費，惟因證人陳君甫曾告知伊，金主呂傅秋表示安家
    費需由呂傅秋所簽發如起訴書附表編號3、4所示之「支付命
    令」款項內領取，而因該等支付命令所載之付款帳戶係香港
    上海匯豐銀行股份有限公司（下稱香港匯豐銀行）之帳戶，
    受款人均是陳君甫，為避免稅賦及申報之問題，伊和證人王
    震球、陳君甫均有共識要至香港匯豐銀行及匯豐（臺灣）銀
    行開立個人帳戶，以利將來安家費及走路工費之匯款轉帳。
    而證人王震球因匯豐銀行仁愛分行在他工作地點附近，便於
    99年9月6日自行至該行開戶，另於同年月9日陪同伊至該行
    開戶，伊見伊等2人開戶過程均十分順利，遂向證人陳君甫
    表示可至該行開戶，嗣於同年月10日，證人陳君甫在伊和證
    人王震球之陪同下向該行行員表示欲開戶，證人陳君甫並拿
    出扣案如起訴書附表編號3、4所示之「支付命令」向行員照
    會，詢問可否在匯豐銀行仁愛分行兌領該等「支付命令」之
    款項，惟行員表示銀行高層不在，無法回答且尚須向香港匯
    豐銀行確認，要求伊等隔幾日後再前來確認照會結果，伊等
    遂離去。於同年月13日，3人又相約在該行會合，以向該行
    確認照會結果，證人陳君甫並提出金主呂傅秋之手錶信物要
    香港匯豐銀行之高層前來臺灣領取，確認身份，結果伊等就
    遭調查局人員逮捕。然伊從頭至尾從未向證人王震球表示欲
    以如附表所示之「支付命令」購買價值約港幣1,000萬元之
    琺瑯彩、清三代粉彩及田黃石等文物，證人王震球係自願無
    償捐贈其所收藏之琺瑯彩與中華鳳凰教科文基金會下設之鑽
    石博物館，伊何來行使詐術之有！又伊主觀上確實相信如起
    訴書附表所示由呂傅秋所簽發之「支付命令」是可以兌現的
    ，且如起訴書附表編號3、4所示「支付命令」之受款人均是
    證人陳君甫，處理照會事宜者也均是證人陳君甫，與伊根本
    無關，伊純粹就是信賴證人呂傅秋、陳君甫不會騙伊，且待
    證人陳君甫成功兌領證人呂傅秋所簽發之安家費，並轉交屬
    於伊部分之安家費後，伊就會轉帳港幣1千萬元與證人王震
    球作為答謝他無償捐贈美意之象徵性走路工費，伊從來沒有
    要求證人王震球在拿到走路工費之前就要先交付他答應捐贈
    之琺瑯彩，反而伊在2年前還曾送給證人王震球1個價值港幣
    1億6千萬元之御製琺瑯彩，伊主觀上毫無詐欺之犯意，亦無
    必要詐欺證人王震球等語。
六、經查：
  (一)證人王震球於本院審理時證稱：伊自85年起即開始經營「石
    園文物社」迄今，被告在20年前曾是伊教授古董相關課程之
    學生，98年間伊為了將伊所收藏之康雍乾「清三代琺瑯彩」
    瓷器回歸中國一事開始和被告有較為密集之接觸，由於被告
    是琺瑯彩瓷器之專家，所以雙方討論甚為投機，當時被告還
    送給伊1個價值港幣1億6千萬元之年製琺瑯彩，並向伊表示
    欲成立中華（臺北）鳳凰教科文基金會，計畫修繕大陸地區
    之宮殿，並在其下設立鑽石博物館，且打算將所蒐集之所有
    御製琺瑯彩捐給該博物館，巡迴展出，伊和被告多次討論後
    ，也十分贊同被告之理念，除精神上支持被告成立上開機構
    外，也同意將來會將伊所收藏之御製琺瑯彩無償捐贈給該博
    物館，迄至99年8、9月間，被告至「石園文物社」和伊又閒
    聊將御製琺瑯彩回歸大陸之話題時，被告表示伊背後之金主
    呂傅秋已決定出資完成他的理念，並出示包括起訴書附表編
    號11在內之2張「支付命令」影本給伊看，同時稱其中較小
    額之「支付命令」兌現後，他即可以取得部分款項，且願意
    從中撥付港幣1千萬元給伊作為答謝伊無償捐贈美意之象徵
    性走路工費，伊也欣然表示將所收藏之御製琺瑯彩無條件回
    歸大陸，所捐贈之年製琺瑯彩部分，由被告象徵性的給伊約
    港幣1千萬元作為走路工費，惟伊在調查局接受詢問時，因
    事出突然，不知該如何清楚說明「走路工費」之性質，才用
    「購買」一語代之，實則伊係自願捐贈自己所收藏之琺瑯彩
    瓷器給被告計畫成立之鑽石博物館，並非買賣，被告表示欲
    給伊之港幣1千萬元走路工費，乃被告對伊無償捐贈之酬謝
    ，亦非價金，雙方也從未談及任何買賣清三代粉彩及田黃石
    之事，伊認為自始至終被告均未對伊施用任何詐術，伊也未
    受任何欺騙，伊所作的決定均是出於自願等語綦詳（見本院
    卷第159頁至第162頁），是公訴意旨謂被告向證人王震球誆
    稱其欲以如起訴書附表所示之支票購買價值約港幣1千萬元
    之琺瑯彩、清三代粉彩及田黃石等文物云云，已有誤會。堪
    認被告辯稱：伊根本沒有向證人王震球洽談購買琺瑯彩、清
    三代粉彩及田黃石等文物之事，證人王震球是自願捐贈所收
    藏之琺瑯彩瓷器，港幣1千萬元乃伊答謝證人王震球無償捐
    贈美意之走路工費等語，尚非無據，自難憑此遽認證人王震
    球於為前開處分其所收藏琺瑯彩瓷器之意思表示時，有何陷
    於錯誤之情事。
  (二)被告曾向證人王震球表示因金主呂傅秋所撥給其之安家費，
    需透過金主呂傅秋之帳房即證人陳君甫轉撥，又證人陳君甫
    曾告知其，金主呂傅秋所撥付之安家費需由呂傅秋所簽發如
    起訴書附表編號3、4所示之「支付命令」款項內領取，而因
    該等支付命令所載之付款帳戶係香港匯豐銀行之帳戶，且受
    款人均是證人陳君甫，為避免稅賦及申報之問題，故其和證
    人王震球、證人陳君甫均需至香港匯豐銀行及匯豐（臺灣）
    銀行開立個人帳戶，以利將來安家費及走路工費之匯款轉帳
    。而證人王震球因匯豐銀行仁愛分行在其工作地點附近，便
    於99年9月6日自行至該行開戶成功，另於同年月9日陪同被
    告至該行開戶成功，嗣於同年月10日，證人陳君甫亦和被告
    及證人王震球相約至該行開戶，並於同年月13日再一同至該
    行確認證人陳君甫開戶核准狀況各情，業據被告供陳不諱，
    核與證人王震球、證人陳君甫於本院審理時就關於上揭部分
    之證述大致相符（見本院卷第161頁反面至第163頁、第185
    頁至第186頁），並有匯豐銀行仁愛分行99年9月10日監視錄
    影畫面5張附卷可稽（見臺灣臺北地方法院檢察署99年度偵
    字第24353號偵查卷宗〈下稱99偵24353號卷〉第23頁至第27
    頁），堪以認定。而如起訴書附表編號3、4所示之「支付命
    令」（下稱系爭「支付命令」）均係證人呂傅秋簽發開立與
    證人陳君甫，且由證人呂傅秋分別於99年6月在臺中市高鐵
    烏日站內；及於同年8月間某日在臺北市中正區天成飯店內
    交付與證人陳君甫收受持有，其中如起訴書附表編號4之「
    支付命令」款項係證人呂傅秋作為資助讓被告和證人陳君甫
    均能無後顧之憂，全力從事改建中國大陸太和殿事業理想之
    安家費用之情，業據證人呂傅秋（見本院卷第168頁至第169
    頁反面）、證人陳君甫（見本院卷第183頁至第184頁）於本
    院審理時證述綦詳，且互核其等證詞均大致相符。又系爭「
    支付命令」之正本迄於本案為調查局查獲時，均係在證人陳
    君甫之持有中，證人陳君甫僅曾將系爭「支付命令」之影本
    交付被告作為向中國大陸申請解凍之書面，而99年9月10日
    、13日主動在匯豐銀行仁愛分行內向該行行員提示照會系爭
    「支付命令」，即請該行行員向香港匯豐銀行查詢確認系爭
    「支付命令」上所載之付款帳戶是否存在、該付款帳戶內是
    否存有系爭「支付命令」上所載金額、該等金額可否在臺灣
    地區兌現，同時提出呂傅秋之手錶作為信物，要求該行行員
    交與上級主管過目以證明呂傅秋與匯豐銀行高層關係之人均
    是證人陳君甫，且99年9月10日係因匯豐銀行仁愛分行接待
    行員胡鈞鈞表示系爭「支付命令」之金額乃外幣，需要後台
    主管覆核才能交易，而後台主管轉知尚須向香港匯豐銀行確
    認無誤後才能核准證人陳君甫之開戶，故請其3人隔幾日後
    再前來查詢確認結果各情，業據證人陳君甫（見本院卷第18
    3頁反面至第185頁）、證人王震球（見本院卷第162頁反面
    至第163頁）、證人即匯豐銀行仁愛分行99年9月10日接待行
    員胡鈞鈞（見本院卷第164頁反面至第165頁）、證人即匯豐
    銀行仁愛分行經理兼99年9月13日接待人員梁蓓欣（見本院
    卷第166頁至第167頁反面）於本院審理時結證明確，綜合上
    開各情，實無從認定及證明被告在前揭開戶經過，與證人陳
    君甫主動向匯豐銀行仁愛分行提示照會系爭「支付命令」之
    過程中，究竟對證人王震球行使何種詐術？證人王震球又有
    何意思表示之作成係因被告之舉措而陷於錯誤？反足徵被告
    上開辯稱關於本案開戶始末及證人陳君甫向匯豐銀行仁愛分
    行照會系爭「支付命令」之經過，而堅詞其未對證人王震球
    行使詐術之言非虛。
  (三)又系爭「支付命令」並非香港匯豐銀行所出具，其上所載之
    香港「HSBC000-0-000000」號帳戶及香港「HSBC000-0-0000
    0000」號帳戶均為無效，且呂傅秋在香港匯豐銀行亦無開戶
    紀錄之情，固有匯豐（臺灣）商業銀行股份有限公司100年1
    月6日（99）台匯銀（總）字第30085號函1張附卷可稽（見
    本院卷第46頁），而系爭「支付命令」之格式與一般銀行本
    票或銀行支票樣式均不相同之情，雖亦據證人胡鈞鈞、梁蓓
    欣於本院審理時證述無訛（見本院卷第165頁反面、第166頁
    反面）。然金融市場之資金流通方式原屬多元，本難僅因系
    爭「支付命令」之樣式與一般常見之銀行本票或支票之格式
    不同或金額鉅大，必然可以認定系爭「支付命令」之真偽或
    有效性，此由證人梁蓓欣於本院審理時證稱：「王震球最早
    來開戶，接著帶陳善相來開戶，後來又帶陳君甫來開戶，因
    為前二個人已經開完戶，但他們提供的資訊我覺得有些狀況
    ，所以當下我們就踩煞車，後來他們提出信物及系爭支票向
    我們表示，他們確實與香港分行高層有認識，他們還說可以
    將系爭支票拿去向匯豐銀行香港分行確認真實性即可證明他
    們所言為真，我們怕他們如果確實跟香港的大老闆有熟識，
    也不敢怠慢，所以就將系爭支票與香港匯豐銀行進行確認」
    等語即可略窺一二（見本院卷第167頁反面），益見縱如具
    備深厚金融專業知識背景且在匯豐銀行仁愛分行擔任經理要
    職之證人梁蓓欣亦無法於證人陳君甫提示系爭「支付命令」
    之第一時間，即敢斷言系爭「支付命令」之有效性，遑論並
    無金融專業背景之被告，況苟若被告如已知悉系爭「支付命
    令」根本無法兌現，而係執系爭「支付命令」之兌現作為詐
    術，以向證人王震球騙取其所收藏之琺瑯彩瓷器，其又何以
    駑鈍至向證人王震球表示迨其自系爭「支付命令」中領得安
    家費，並從中撥付港幣1千萬與證人王震球後，證人王震球
    再交付所答應捐贈之琺瑯彩即可？又何以至愚至屢屢偕同證
    人王震球至匯豐銀行仁愛分行，一起陪同證人陳君甫向該行
    人員提示照會系爭「支付命令」，且放心讓匯豐銀行仁愛分
    行人員向香港匯豐銀行查證系爭「支付命令」上之帳戶是否
    存在，及該等金額可否在臺灣地區兌現，更不避諱讓證人王
    震球親見知曉匯豐銀行仁愛分行於查證答覆後，其可能因此
    立即自陷囹圄或使前揭詐術曝光而功虧一簣之損人不利己之
    舉，實難想像。再佐以被告於證人呂傅秋至本院作證前，雙
    方從未謀面，均是透過證人陳君甫居中聯繫，並轉達相關資
    訊，且系爭「支付命令」及證人呂傅秋所稱代表其與香港匯
    豐銀行高層關係之手錶信物，均係證人呂傅秋於簽發後，親
    自交付與證人陳君甫處理，證人陳君甫並未將之轉交被告之
    情，業據證人呂傅秋、證人陳君甫於本院審理時結證明確（
    見本院卷第168頁反面、第183頁正反面、第185頁），堪認
    被告從未經手上開物品，則其如何得以指揮證人陳君甫使用
    、行使前揭物品，當非無疑。參以被告對證人呂傅秋甚為孺
    慕，於法庭詰問過程中不時流露景仰之意，甚且對證人呂傅
    秋行軍禮之情，有本院100年4月12日審判筆錄1份存卷可考
    （見本院卷第169頁），足見被告對證人呂傅秋確係敬愛信
    賴非常，綜合上情，堪認被告辯稱：伊至今始終深信證人呂
    傅秋、證人陳君甫不會騙伊，故仍然相信證人呂傅秋所簽發
    之系爭「支付命令」係可以兌現，因此待伊從中領得安家費
    後，自然可以履行其答應酬謝證人王震球無償捐贈琺瑯彩美
    意之港幣1千萬元走路工費，伊主觀上根本沒有詐欺犯意等
    語，確非虛妄矯飾之詞。
  (四)至香港匯豐銀行本行致證人梁蓓欣之電子郵件影本1份（見
    臺灣臺北地方法院檢察署99年度偵字第21402號偵查卷宗〈
    下稱99偵21402號卷〉第32頁至第33頁、99偵24353號卷第21
    頁至第22頁），僅能證明系爭「支付命令」並非香港匯豐銀
    行所出具，其上所載之帳戶均為無效，該行亦無名為「呂傅
    秋」之客戶之情，尚無從證明被告主觀上知悉前情而無誤信
    之可能。扣案如起訴書附表編號1至編號4所示之「支付命令
    」正本暨信封（見本院卷第87頁至第92頁），係自證人陳君
    甫處所扣得，且均是由證人呂傅秋簽發後交與證人陳君甫收
    受，並非被告所持有之情，業據證人陳君甫、呂傅秋於本院
    審理時結證屬實（見本院卷第188頁、第168頁反面），而扣
    案之隨身碟暨內部文件3頁（見本院卷第93頁至第97頁）、
    信函及帳戶資料共4頁（見本院卷第81頁至第86頁），亦均
    係自證人陳君甫處所扣得，且觀之其上內容或係記載證人陳
    君甫之帳戶資料，或係署名「老頑童呂傅秋」者之手稿，自
    難認上開扣案物與公訴意旨所指被告本案涉犯之詐欺取財未
    遂犯行間有何關連。又自被告處所扣得之「支付命令」影本
    5頁（見本院卷第75頁至第80頁）、「支付命令」正本（受
    款人：張良智）1張（見本院卷第71頁至第72頁）、帳戶資
    料、匯入款路徑表、信函（見本院卷第61頁至第70頁、第73
    頁至第74頁），或係證人陳君甫交付被告以作為向中國大陸
    申請解凍之書面，或係署名「老頑童呂傅秋」者之手稿，或
    係被告向證人陳君甫報告其向中國大陸申請解凍進度之書信
    ，然均無從憑此證明被告有何詐欺之犯意或詐術之行使。
  (五)另公訴人雖聲請向匯豐銀行及花旗銀行函詢確認證人呂傅秋
    是否為該行之幕後出資者之一，並向如起訴書附表所示之各
    銀行函詢確認該附表所示之文書是否為該銀行之票據或任何
    形式之文書，惟此部分調查證據之聲請仍無從證明被告主觀
    上究竟有無詐欺之犯意，尚無調查之必要；又被告聲請傳喚
    證人馬英九、劉承武及前故宮副院長丁育群所欲證明之事項
    ，均與檢察官起訴之犯罪事實無直接關聯性，均無調查之必
    要，附此敘明。
七、綜上所述，被告前開所辯，依上述諸情顯示，尚非虛妄，是
    本案依公訴意旨所舉之各項證據方法，本院尚無從認定被告
    知悉系爭「支付命令」係屬虛偽無效，無法兌現而有故意行
    使之主觀犯意存在，自難認被告有以系爭「支付命令」及其
    兌現事宜為詐術而向證人王震球行詐之犯意，更無從形成被
    告確有公訴意旨所指詐欺取財未遂犯行之確信。此外，復查
    無其他積極證據足以證明被告涉有公訴意旨所指之前揭犯行
    ，揆諸首揭法條、判例要旨及說明，自屬不能證明被告犯罪
    ，應為被告無罪之諭知，以免冤抑。
據上論斷，應依刑事訴訟法第301條第1項，判決如主文。
本案經檢察官徐文豪到庭執行職務。
中    華    民    國   100    年    5     月    26    日
                  刑事第十庭  審判長法  官  蔡坤湖
                                    法  官  姚念慈
                                    法  官  謝昀璉
上正本證明與原本無異。
如不服本判決應於收受送達後10日內向本院提出上訴書狀，並應
敘述具體理由；其未敘述上訴理由者，應於上訴期間屆滿後20日
內向本院補提理由書（均須按他造當事人之人數附繕本）「切勿
逕送上級法院」。告訴人或被害人如對於本判決不服者，應具備
理由請求檢察官上訴，其上訴期間之計算係以檢察官收受判決正
本之日期為準。
                                    書記官  汪郁棨
中    華    民    國   100    年    5     月    27    日
起訴書附表：
 ┌──┬───────┬───────┬────┬───┬──┐
 │編號│付款帳戶      │面額          │ 受款人 │日期  │    │
 ├──┼───────┼───────┼────┼───┼──┤
 │ 1  │香港HSBC      │人民幣1億2,300│ 張良智 │2010.8│正本│
 │    │000-0-00000   │萬元          │        │26    │    │
 ├──┼───────┼───────┼────┼───┼──┤
 │ 2  │香港HSBC      │港幣1億2,300萬│ 張良智 │2010.8│正本│
 │    │000-0-0000000 │元            │        │26    │    │
 ├──┼───────┼───────┼────┼───┼──┤
 │ 3  │香港HSBC      │人民幣1億2,300│ 陳君甫 │2010.8│正本│
 │    │000-0-0000000 │萬元          │        │26    │    │
 ├──┼───────┼───────┼────┼───┼──┤
 │ 4  │香港HSBC      │港幣1億2,300萬│ 陳君甫 │2010.6│正本│
 │    │000-0-000000  │元            │        │26    │    │
 ├──┼───────┼───────┼────┼───┼──┤
 │ 5  │中國銀行      │人民幣123億元 │ 張良智 │2010.7│正本│
 │    │00000000      │              │        │18    │    │
 ├──┼───────┼───────┼────┼───┼──┤
 │ 6  │000000000     │人民幣619億   │ 陳君甫 │2010.6│影本│
 │    │-000000000    │6,800萬元     │        │26    │    │
 ├──┼───────┼───────┼────┼───┼──┤
 │ 7  │中國銀行      │人民幣123億元 │ 陳君甫 │2010.7│影本│
 │    │00000000      │              │        │26    │    │
 ├──┼───────┼───────┼────┼───┼──┤
 │ 8  │中國銀行      │人民幣1億2,300│ 陳君甫 │2010.7│影本│
 │    │00000000      │萬元          │        │26    │    │
 ├──┼───────┼───────┼────┼───┼──┤
 │ 9  │富國銀行      │美元148億3,700│ 陳君甫 │2010.6│影本│
 │    │00000-00000   │萬元          │        │11    │    │
 ├──┼───────┼───────┼────┼───┼──┤
 │ 10 │富國銀行      │人民幣347億   │ 陳君甫 │2010.6│影本│
 │    │00000-00000   │3,700萬元     │        │11    │    │
 ├──┼───────┼───────┼────┼───┼──┤
 │ 11 │中國銀行      │人民幣540億   │ 胡錦濤 │2010.7│影本│
 │    │00000000      │              │        │18    │    │
 └──┴───────┴───────┴────┴───┴──┘